---
title: "Idősor: ADF-teszt, kointegráció"
author: "Granát Marcell"
date: '2020-06-01'
output: github_document
---

```{r setup, include=FALSE}
knitr::opts_chunk$set(echo = TRUE, warning = F, comment = "")
```

```{r packages, message=F}
library(tidyverse)
library(ggplot2)
library(forecast)
library(urca)
```
Urca ha nincs betöltve, akkor nem lehet lekérni a summary-t a modellből

```{r dataset}
load("C:/Users/user/Desktop/OkoR/econometrics/ADF-test&coint_dataset.RData")
```

```{r}
x <- LiveBirthAndFertility$TotalFertility %>% ts(start = 1960)
x %>% forecast::ggtsdisplay()
```

# ADF-tesztek

```{r}
x %>% tseries::adf.test(k = 1)
```
  
Gretl 1-et javasol, nincs nagy eltérés.
  

```{r}
x %>%
  ur.df(type = "drift", selectlags = "AIC") %>%
  summary()
```

Teljesen más a t-statisztika, mint a greltben, pedig a regresszió eredmenyéi megegyeznek.

```{r}
x %>%
  ur.df(type = "none", selectlags = "AIC") %>%
  summary()
```

```{r}
x %>% aTSA::stationary.test()
```

**Ez a befutó!!! Gretllel megegyező megoldás, nincs szükség aktiválásra.**

```{r}
x %>% aTSA::stationary.test(nlag = 10)
```

```{r}
x %>%
  diff() %>%
  aTSA::stationary.test()
```

```{r}
x %>%
  log() %>%
  aTSA::stationary.test()
```

```{r}
x %>%
  log() %>%
  diff() %>%
  aTSA::stationary.test()
```

# Deviza file



```{r}
deviza %>% head()
```


```{r}
ATS <- deviza$ATS %>% ts(start = 1990, frequency = 365)
DEM <- deviza$DEM %>% ts(start = 1990, frequency = 365)
```

```{r}
ATS %>% autoplot()
```

```{r}
DEM %>% autoplot()
```


```{r}
benchmark %>%
  select(-obs) %>%
  ca.jo(type = "eigen", K = 5, ecdet = "none", spec = "longrun") %>%
  summary()
```

Gretl Lmax tesztjével ekvivalens. K adja meg a lag ordert, de nem tudni miként kell választani (Gretl-ben is manuálisan kell megadni, alapból 5)

```{r}
deviza %>%
  select(-obs) %>%
  tsDyn::VECM(lag = 5) %>%
  summary()
```
