---
title: "Econometrics II"
author: "Granát Marcell"
date: '2020-06-01'
output: github_document
---

## Setup

```{r setup, include=FALSE}
knitr::opts_chunk$set(echo = TRUE, warning = F, message = F, comment = "", cache = T)
```

```{r}
library(tidyverse)
```

## Session 1

```{r}
utas <- readr::read_csv("Utas95_teljes.csv")
```

### Polinominal trend

```{r}
library(forecast) # autoplot to ts object

utas %>%
  .$buszMfo %>%
  ts(start = 1995, frequency = 4) %>%
  autoplot(size = 1)
```

```{r}
utas %>% head()
```

#### Dummies

```{r}
periodic_dummies <- str_remove(utas$obs, ".*Q") %>%
  mlr::createDummyFeatures() %>%
  setNames(str_c("Q", names(.)))

periodic_dummies %>% head()
```

```{r}
effect_dummies <- periodic_dummies %>%
  mutate_all(
    function(x) (x - .$Q4)
  ) %>%
  select(-Q4) %>%
  set_names(str_c("K", 1:3))

effect_dummies %>% head()
```

```{r}
design_matrix <- utas %>%
  select(buszMfo) %>%
  mutate(
    time = seq_along(buszMfo),
    time2 = time^2,
    time3 = time^3
  ) %>%
  cbind(effect_dummies)

design_matrix %>% head()
```

```{r}
model1 <- design_matrix %>% lm(formula = buszMfo ~ .)
```

```{r}
model1 %>%
  broom::tidy() %>%
  knitr::kable(caption = "OLS paraméterei")
```

```{r}
model1 %>%
  broom::augment() %>%
  select(buszMfo, .fitted) %>%
  setNames(c("actual", "fitted")) %>%
  ts(start = 1995, frequency = 4) %>%
  autoplot(size = 1) + ggtitle("Model1")
```

### Structural break

```{r}
design_matrix <- utas %>%
  mutate(
    year = as.numeric(str_remove(obs, "Q.*")),
    const2 = ifelse(year >= 2002 & year < 2010, 1, 0),
    const3 = ifelse(year >= 2010, 1, 0),
    time = seq(nrow(utas)),
    time2 = time * const2,
    time3 = time * const3
  ) %>%
  select(-obs, -year)
```

```{r}
model2 <- design_matrix %>% lm(formula = buszMfo ~ .)

model2 %>%
  broom::tidy() %>%
  knitr::kable(caption = "model2 paraméterei")
```

```{r}
model2 %>%
  broom::augment() %>%
  select(buszMfo, .fitted) %>%
  setNames(c("actual", "fitted")) %>%
  ts(start = 1995, frequency = 4) %>%
  autoplot(size = 1) + ggtitle("Model2")
```

```{r}
design_matrix <- design_matrix %>% cbind(effect_dummies)

model3 <- design_matrix %>% lm(formula = buszMfo ~ .)

model3 %>%
  broom::tidy() %>%
  knitr::kable(caption = "model3 paraméterei")
```

```{r}
model3 %>%
  broom::augment() %>%
  select(buszMfo, .fitted) %>%
  setNames(c("actual", "fitted")) %>%
  ts(start = 1995, frequency = 4) %>%
  autoplot(size = 1) + ggtitle("Model3")
```

## BJ6

```{r}
BJ_6 <- readr::read_csv("BJ_6.csv")
```

```{r}
y <- BJ_6$Y %>% ts(start = 1900, frequency = 4)

y %>% autoplot(size = 1)
```
```{r}
y %>% aTSA::stationary.test(nlag = 20)
```
```{r}
d_y <- diff(y)

d_y %>% autoplot(size = 0.6)
```

```{r}
model4 <- BJ_6$obs %>%
  str_remove(".*Q") %>%
  mlr::createDummyFeatures() %>%
  setNames(str_c("Q", names(.))) %>%
  select(-Q4) %>%
  tail(-1) %>%
  mutate(
    d_y = d_y
  ) %>%
  lm(formula = d_y ~ .)

model4 %>%
  broom::tidy() %>%
  knitr::kable(caption = "szezonalitás hatások")

model4_res <- model4$residuals %>% ts(start = c(1900, 2), frequency = 4)
```

```{r}
model4_res %>% autoplot(size = .6)
```

```{r}
model4_res %>% aTSA::stationary.test(nlag = 20)
```
```{r}
model4_res %>% forecast::ggtsdisplay()
```

```{r}
arma1 <- arima(model4_res, order = c(2, 0, 0), include.mean = T)
arma1
```

```{r}
arma2 <- arima(model4_res, order = c(2, 0, 0), include.mean = F)
arma2
```

```{r}
arma3 <- arima(model4_res, order = c(2, 0, 1), include.mean = F)
arma3
```

```{r}
checkresiduals(arma2)
```

```{r echo=FALSE, fig.height=.2}
knitr::include_url("https://latex.codecogs.com/svg.latex?%5Cdpi%7B120%7D%20%7B%5Ccolor%7BOrange%7D%20%5CDelta%20y_%7Bt%7D%20%3D%203%2C23%20-%208%2C72%20d_%7B1%7D%20-%200%2C9d_%7B2%7D%20-%203%2C3%20d_%7B3%7D%20&plus;%20v_%7Bt%7D%7D")
```

```{r echo=FALSE, fig.height=.2}
knitr::include_url("https://latex.codecogs.com/svg.latex?%5Cdpi%7B120%7D%20%7B%5Ccolor%7BOrange%7D%20v_%7Bt%7D%20%3D%200%2C53%20v_%7Bt-1%7D%20-%200%2C21%20v_%7Bt-2%7D%20&plus;%20u_%7Bt%7D%7D")
```

```{r echo=FALSE, fig.height=.2}
knitr::include_url("https://latex.codecogs.com/svg.latex?%5Cdpi%7B120%7D%20%7B%5Ccolor%7BOrange%7D%20u_%7Bt%7D%20%3D%20white%5C%20noise%7D")
```


```{r}
predict_df <- expand.grid(1900:2005, c("Q1", "Q2", "Q3", "Q4")) %>%
  setNames(c("year", "Q")) %>%
  arrange(year)

predict_df["dy_v"] <- c(
  NA, model4$fitted.values,
  predict.lm(object = model4, newdata = predict_df$Q %>% mlr::createDummyFeatures() %>% select(-Q4) %>% tail(nrow(predict_df) - nrow(BJ_6)))
)

arma2$fitted.values
```


```{r}
predict_df["v"] <- c(
  NA, fitted(arma2),
  predict(arma2, n.ahead = 24)$pred
)
```

```{r}
predict_df["actual"] <- c(
  BJ_6$Y, rep(NA, 24)
)
```

```{r}
predict_df <- predict_df %>% mutate(
  fitted = c(actual[1], tail(predict_df$dy_v, -1) + tail(predict_df$v, -1)),
  fitted = cumsum(fitted)
)
```

```{r}
predict_df %>%
  select(actual, fitted, dy_v) %>%
  mutate(
    time = str_c(predict_df$year, "Q", 1:4)
  ) %>%
  gather(key = "key", value = "value", -time) %>%
  mutate(
    t = rep(1:nrow(predict_df), 3)
  ) %>%
  ggplot() +
  geom_line(aes(x = t, y = value, color = key), size = .5)
```

## BJ5 megoldás

```{r}
BJ_5 <- readr::read_csv("BJ_5.csv")
```

```{r}
BJ_5$Y %>%
  ts(start = 1900, frequency = 4) %>%
  autoplot()
```

Nem találtam még kvadratikus regresszióval működő adftesztet. Más tesztekhez lehet megadni

```{r}
ols_model <- BJ_5 %>%
  select(-obs, -dq1) %>%
  lm(formula = Y ~ .)

ols_model %>%
  broom::tidy() %>%
  knitr::kable(caption = "OLS eredményei")
```

```{r}
Y <- ols_model$residuals %>% ts(start = 1990, frequency = 4)

Y %>% forecast::ggtsdisplay()
```

```{r}
Y %>% Box.test(lag = 1, type = "Ljung-Box")
```

```{r}
arma <- Y %>% auto.arima(seasonal = F, trace = T, approximation = F)
```

```{r}
auto.arima(y = ts(BJ_5$Y), seasonal = F, trace = F, approximation = F, xreg = as.matrix(BJ_5 %>% select(-obs, -dq1, -Y)))
```

itt még a konstans nem teljesen világos, kicsit más megoldást is ad

## BJ10 megoldása

```{r}
BJ_10 <- readr::read_csv("BJ_10.csv")
```

```{r}
Y <- BJ_10$Y %>% ts(start = 1900, frequency = 4)

Y %>% autoplot()
```

```{r}
Y %>% aTSA::stationary.test()
```

```{r}
ld_Y <- Y %>%
  log() %>%
  diff()
ld_Y %>% autoplot()
```

```{r}
ld_Y %>% Box.test(lag = 1, type = "Ljung-Box")
```

```{r}
ld_Y %>% forecast::ggtsdisplay()
```

```{r}
arima <- ld_Y %>% auto.arima(trace = T, approximation = F, seasonal = F)
```

```{r}
arima %>% checkresiduals()
```

```{r}
library(forecast)
forecast(arima, h = 24) %>% autoplot(
  predict.colour = "red",
  predict.linetype = "dashed", conf.int = FALSE
)
```

## Kointegráció

```{r}
deviza <- readr::read_csv("deviza.csv")
```

```{r}
deviza %>%
  select(ATS, DEM) %>%
  ts() %>%
  autoplot(facet = T)
```

### Engel-Granger


```{r}
adftable <- function(x, nlag, alpha) {
  test <- aTSA::stationary.test(x, nlag = nlag, output = F)
  if (knitr::is_html_output()) {
    nm <- deparse(substitute(x))
    setNames(data.frame(cbind(test$type1[, c(1, 3)], test$type2[, 3], test$type3[, 3])), c("lag", "n", "c", "ct")) %>%
      mutate_at(
        c("n", "c", "ct"),
        function(x) round(x, digits = 2)
      ) %>%
      mutate_at(
        c("n", "c", "ct"),
        function(x) (kableExtra::cell_spec(x, "html", color = ifelse(x > alpha, "red", "black")))
      ) %>%
      knitr::kable(format = "html", escape = F, align = c("l", "c", "c", "c"), caption = paste("ADF-test on", nm, "(p-values)"))
  } else {
    setNames(data.frame(cbind(test$type1[, c(1, 3)], test$type2[, 3], test$type3[, 3])), c("lag", "n", "c", "ct"))
  }
}
```

```{r}
adftable(deviza$ATS, 10, alpha = .05)
adftable(deviza$DEM, 10, alpha = .05)
adftable(diff(deviza$ATS), 10, alpha = .05)
adftable(diff(deviza$DEM), 10, alpha = .05)
```

```{r}
deviza %>%
  select(ATS, DEM) %>%
  mutate_all(
    function(x) c(NA, diff(x))
  ) %>%
  ts() %>%
  autoplot(facet = T) + ggtitle("First diffrence of variables")
```

```{r}
deviza %>%
  select(ATS, DEM) %>%
  lm(formula = ATS ~ DEM) %>%
  .$residuals %>%
  adftable(nlag = 10, alpha = .05)
```

```{r}
library(urca)

deviza %>%
  select(ATS, DEM) %>%
  ca.jo(type = "eigen", K = 5, ecdet = "none", spec = "longrun") %>%
  summary()
```

Gretl Lmax tesztjével ekvivalens. K adja meg a lag ordert, de nem tudni miként kell választani (Gretl-ben is manuálisan kell megadni, alapból 5)

```{r}
deviza %>%
  select(ATS, DEM) %>%
  tsDyn::VECM(lag = 1) %>%
  summary()
```

### By hand solution

```{r}
res <-
  deviza %>%
  select(ATS, DEM) %>%
  lm(formula = ATS ~ DEM) %>%
  .$residuals

deviza %>%
  select(ATS, DEM) %>%
  mutate_all(function(x) {
    c(NA, diff(x))
  }) %>%
  transmute(
    ATS = ATS,
    ATS_l1 = lag(ATS),
    DEM_l1 = lag(DEM),
    EC = lag(res)
  ) %>%
  lm(formula = ATS ~ .) %>%
  broom::tidy() %>% knitr::kable("html")
```
